【裁判字號】    98,易,277
【裁判日期】    980722
【裁判案由】    恐嚇取財
【裁判全文】
臺灣雲林地方法院刑事判決               98年度易字第277號
公  訴  人  臺灣雲林地方法院檢察署檢察官
被      告  乙○○
上列被告因恐嚇取財案件，經檢察官提起公訴（98年度偵字第
1400號），本院判決如下：
    主      文
乙○○幫助意圖為自己不法之所有，以恐嚇使人將本人之物交付
，累犯，處有期徒刑柒月。
    事      實
一、(一)乙○○前因違反菸酒管理法案件，經臺灣屏東地方法院（
      下稱屏東地院）於民國92年12月15日，以92年度簡字第
      702 號判處有期徒刑6 月（嗣經減為有期徒刑3 月）確定
      ；另因侵占案件，經屏東地院於96年12月24日以96年度易
      緝字第29號判處有期徒刑4 月確定，經定應執行之刑有期
      徒刑6 月確定，並於93年6 月2 日徒刑易科罰金執行完畢
      。
    (二)詎其猶不知悔改，明知依一般社會生活之通常經驗，可預
      見提供金融帳戶予他人使用，可能幫助他人犯罪，且犯罪
      集團常指示被害人將款項匯入其指定之人頭帳戶，以掩飾
      其犯行，並藉此逃避檢警人員之追緝，仍基於縱發生上開
      結果亦不違反其本意之未必故意，於97年5 月12日後至同
      月19日間某日，在屏東縣新園鄉烏龍村「小牛」釣蝦場內
      ，藉口向不知情之劉祈萬聲稱其有1 筆鴿子會的錢約新臺
      幣（下同）100,000 餘元要匯進來，而向劉祈萬商借以劉
      祈萬名義在中華郵政股份有限公司林邊郵局所開設之帳戶
      （局號：071611號、帳號：0000000 號）之存摺與提款卡
      ，劉祈萬並將提款卡密碼告知乙○○。乙○○取得劉祈萬
      上開帳戶後，旋於97年5 月19日前某日，在不詳地點，將
      劉祈萬上開帳戶之存摺、提款卡及密碼提供予真實姓名、
      年籍不詳之成年人使用。嗣該成年人取得劉祈萬前揭帳戶
      資料後，意圖為自己不法之所有，基於恐嚇取財之犯意，
      先於97年5 月19日上午6 時許，在高雄縣某處，架網攔截
      甲○○所有之賽鴿1 隻，並於同日中午12時許，以電話向
      甲○○恫嚇稱：若不將2,540 元匯入指定之帳戶內，即將
      所擄獲之賽鴿賣予他人等語，使甲○○心生畏懼，而於同
      日下午2 時3 分許，至雲林縣麥寮橋頭郵局，依指示將現
      金2,540 元匯款至劉祈萬上開帳戶內，並旋遭該成年人提
      領，乙○○即以此方式幫助該成年人恐嚇取財既遂。惟該
      賽鴿始終未飛回甲○○處。
二、案經甲○○訴由雲林縣警察局臺西分局報告臺灣雲林地方法
    院檢察署檢察官偵查起訴。
    理      由
甲、程序部分：
一、按被告以外之人於審判外之言詞或書面陳述，除法律有規定
    者外，不得作為證據。又被告以外之人於審判外之陳述，雖
    不符前4 條之規定，而經當事人於審判程序同意作為證據，
    法院審酌該言詞陳述或書面陳述作成時之情況，認為適當者
    ，亦得為證據。當事人、代理人或辯護人於法院調查證據時
    ，知有第159 條第1項不得為證據之情形，而未於言詞辯論
    終結前聲明異議者，視為有前項之同意。刑事訴訟法第159
    條第1 項、第159 條之5 定有明文。
二、查甲○○、劉祈萬於警詢之筆錄；郵政國內匯款執據、劉祈
    萬帳戶歷史交易清單、劉祈萬帳戶開戶資料、法務部入出境
    資訊連結作業各1 份，均為被告乙○○以外之人於審判外之
    言詞及書面陳述，惟被告及檢察官於本院審理時，就甲○○
    、劉祈萬於警詢之筆錄；郵政國內匯款執據、劉祈萬帳戶歷
    史交易清單、劉祈萬帳戶開戶資料部分同意作為證據，另就
    法務部入出境資訊連結作業部分，未於言詞辯論終結前聲明
    異議，本院揆諸前開法條規定，並審酌前開言詞及書面陳述
    作成時之情況，認為適當，自得作為證據，合先敘明。
乙、實體部分：
一、訊據被告乙○○矢口否認有何幫助恐嚇取財之犯行，辯稱：
    其因欲至中國大陸做生意，而向劉祈萬商借上開帳戶供匯款
    之用，惟被告於97年5 月18日出境赴中國大陸時並未攜帶該
    帳戶存摺等物，而係置於其車牌號碼OYV-258 之機車置物箱
    內，該機車於被告在中國大陸期間遭人偷走置物箱內之物品
    ，被告於97年10月25日返國後才發現云云。經查：
    (一)被告於97年5 月間某日，在屏東縣新園鄉烏龍村「小牛」
      釣蝦場內，向劉祈萬商借以劉祈萬名義在中華郵政股份有
      限公司林邊郵局所開設之帳戶（局號：071611號、帳號：
      0000000 號）之存摺與提款卡，劉祈萬並將提款卡密碼告
      知被告。被告後於97年5 月18日由高雄出境，並於97年10
      月25日由金門入境。期間真實姓名年籍不詳之成年人於97
      年5 月19日上午6 時許，在高雄縣某處，架網攔截告訴人
      甲○○所有之賽鴿1 隻，並於同日中午12時許，以電話向
      告訴人恫嚇稱：若不將2,540 元匯入指定之帳戶內，即將
      所擄獲之賽鴿賣予他人等語，使告訴人心生畏懼，而於同
      日下午2 時3 分許，至雲林縣麥寮橋頭郵局，依指示將現
      金2,540 元匯款至劉祈萬上開帳戶內，並旋遭該成年人提
      領，惟該賽鴿始終未飛回告訴人處之事實，業據告訴人甲
      ○○於97年8 月3 日警詢時供述甚詳（警卷第9 頁至第12
      頁），核與劉祈萬於97年12月23日警詢（警卷第5 頁至第
      7 頁）所述情節相符，並有郵政國內匯款執據（警卷第13
      頁）、劉祈萬帳戶歷史交易清單（偵卷第10頁至第12頁）
      、劉祈萬帳戶開戶資料（偵卷第13頁）、法務部入出境資
      訊連結作業（本院卷第10頁）各1 份在卷可考，復經被告
      坦認在卷，堪以認定。
    (二)被告辯解的情節難以採信：
      1.被告既然在97年5 月12日至97年5 月19日間，特地向劉
        祈萬商借帳戶要「供大陸匯款之用」，然而卻於數日後
        將商借而來的存摺、提款卡及密碼等物放在「機車置物
        箱」內這樣完全不具藏放重要物品功能的處所，且該機
        車復非停放於其住處，而是停到「屏東縣林園鄉雙園大
        橋下」一個公眾可以隨意出入之場所，再自己隻身出境
        ，完全不擔心置物箱內向劉祈萬借來的存摺等物會有失
        竊之危險，實際上在出境之後，也未曾有任何款項匯入
        該帳戶內，上述的情節，以常情衡量，實在是難以想像
        ，也可以說是匪夷所思的。
      2.另被告於本院98年7 月8 日審理時，供稱其去中國大陸
        3 天後，就拿到現金紅利約130,000 元，但卻說不出去
        中國大陸合作對象「小洋」的全名，也無法聯絡上該合
        作對象，且就如何投資80,000元也說不出所以然，是其
        所辯解之「向劉祈萬商借存摺來匯款」乙節，實在是漏
        洞百出，難以自圓其說，顯然是臨訟編撰之詞，而無法
        採信。
      3.此外，犯罪份子為了能獲得擄鴿勒贖之贓款，往往需要
        先架網攔截被害人之賽鴿，並於攔截後再撥打電話向被
        害人恐嚇要求贖款，而能確保恐嚇取財所得之金錢，正
        是此類犯罪份子之目的所在。因而該犯罪份子多會在確
        定所使用之帳戶係「安全」的情況下，才會指示被害人
        將金錢匯入，再迅速提領一空。如果所使用之帳戶係他
        人失竊之帳戶，則很可能忽然遭到凍結，或使用之提款
        卡突然被止付，以致無法獲取、確保犯罪所得的金額，
        白費心機，實在是難以想像有何犯罪份子會甘冒這樣的
        風險。
      4.更何況，被告也發生在所有人頭帳戶案件一致的情況─
        一旦被告「剛借到他人存摺、提款卡、密碼」不久，犯
        罪份子就會「剛巧」取得「恰好寫有密碼的提款卡等物
        」，而把這個可以使用的帳戶拿來做財產犯罪使用。
      5.基於上述不合理之處，可見被告辯解之「向劉祈萬借來
        匯款之帳戶存摺、提款卡及密碼被犯罪份子自機車置物
        箱中竊走後拿去恐嚇取財」云云之情節，並不可信。而
        應係基於其意願，將其提款卡等物提供該真實姓名年籍
        不詳之成年犯罪份子使用。
    (三)再衡以在現今社會，開戶並非難事，即便信用不佳者也可
      以很簡便手續地申辦自己的戶頭，何以需要大費周章向他
      人或借或買或租帳戶使用，即令人起疑，何況在現今媒體
      一再報導犯罪集團橫行及人頭帳戶充斥之狀況下，更是難
      以想像，是被告所辯與常情相違，均不足採。從而被告應
      可預見其提供之上開帳戶將被拿來從事財產犯罪之用，而
      不違反其本意地仍將上開帳戶提供予不詳姓名年籍之成年
      人，係出於幫助犯意，而為幫助恐嚇取財犯行，可以認定
      。
    (四)綜上，本件事證明確，被告幫助恐嚇取財犯行堪以認定，
      應依法論科。
二、論罪科刑之理由：
    (一)核被告乙○○所為，係犯刑法第30條第1 項幫助同法第
      346 條第1 項幫助意圖為自己不法之所有，以恐嚇使人將
      本人之物交付罪。
    (二)又被告前因違反菸酒管理法案件，經屏東地院於92年12月
      15日，以92年度簡字第702 號判處有期徒刑6 月（嗣經減
      為有期徒刑3 月）確定；另因侵占案件，經屏東地院於96
      年12月24日以96年度易緝字第29號判處有期徒刑4 月確定
      ，經定應執行之刑有期徒刑6 月確定，並於93年6 月2 日
      徒刑易科罰金執行完畢，有臺灣高等法院被告前案紀錄表
      1 份附卷可憑，其於前開徒刑執行完畢後5 年內，故意犯
      本件有期徒刑以上之罪，為累犯，應依法加重其刑。
    (三)其以幫助之意思參與實施犯罪構成要件以外之行為，應論
      以幫助犯，並按正犯之刑減輕之，並依法先加後減之。
    (四)爰審酌被告有構成累犯之前科已如前述，竟不知檢點行徑
      ，復將向劉祈萬商借而來之帳戶提供真實姓名年籍不詳之
      成年人恐嚇取財之用，致無辜之被害人上當受騙，受有損
      失，及犯後矢口否認，未見悔意，態度不佳等犯罪之動機
      、目的、手段及造成之損害等一切情狀，量處如主文所示
      之刑。至公訴人求處有期徒刑9 月部分，本院衡量被告上
      開犯罪各節，認上開求刑尚屬過重，附此說明。
三、據上論斷，依刑事訴訟法第299 條第1 項前段，刑法第30條
    、第346 條第1 項、第47條第1 項，刑法施行法第1 條之1
    ，判決如主文。
本案經檢察官郭俊男到庭執行職務
中    華    民    國    98    年    7     月    22    日
                  刑事第三庭審判長法  官  林輝煌
                                  法  官  蕭雅毓
                                  法  官  李貞瑩
以上正本證明與原本無異。
如不服本判決應於收受送達後十日內向本院提出上訴書狀，並應
敘述具體理由；其未敘述上訴理由者，應於上訴期間屆滿後二十
日內向本院補提理由書（均須按他造當事人之人數附繕本）「切
勿逕送上級法院」。
                                  書記官  金雅芳
中    華    民    國    98    年    7     月    22    日
附錄本案論罪科刑法條全文
中華民國刑法第346條（單純恐嚇罪）
意圖為自己或第三人不法之所有，以恐嚇使人將本人或第三人之
物交付者，處6 月以上5 年以下有期徒刑，得併科1 千元以下罰
金。
以前項方法得財產上不法之利益，或使第三人得之者，亦同。
前二項之未遂犯罰之。


司法院資訊處製作；財團法人民間司法改革基金會備份。
